【裁判字號】    98,易,3506
【裁判日期】    990319
【裁判案由】    傷害等
【裁判全文】
臺灣臺北地方法院刑事判決              98年度易字第3506號
公  訴  人  臺灣臺北地方法院檢察署檢察官
被      告  乙○○
上列被告因傷害等案件，經檢察官提起公訴（98年度偵字第1962
9號） ，本院判決如下：
    主  文
乙○○公然侮辱人，處拘役貳拾日，如易科罰金，以新台幣壹仟
元折算壹日；又傷害人之身體，共罪，各處拘役拾日，如易
科罰金，均以新台幣壹仟元折算壹日；又損壞他人之上衣，足以
生損害於他人，處拘役拾日，如易科罰金，以新台幣壹仟元折算
壹日。應執行拘役壹佰日，如易科罰金，以新台幣壹仟元折算壹
日。
被訴恐嚇危害安全部分無罪。
    事  實
一、乙○○與己○○、辛○○、壬○○及丙○○均係圓山佛祖寺
    （設臺北市中山區○○○路○段1巷1弄1號）之信徒，雙方對
    於該寺廟事務之管理及進行，經常意見不合，而迭生糾紛。
    乙○○於民國98年7月22日10時30分許，在上址因欲於同年8
    月9日（農曆6月19日）舉辦觀世音菩薩成道日之慶祝活動，
    又與己○○發生爭執，乙○○竟基於公然侮辱之犯意，在該
    處不特定人得共見共聞之情況下，當場對己○○辱罵「幹你
    娘」（台語）等語，而公然侮辱己○○；在場之辛○○立即
    婉言勸誡乙○○不要出言三字經罵人，乙○○竟憤而基於傷
    害之犯意，出手強拉辛○○之身體並持其所有之行動電話敲
    打辛○○頭部，致辛○○受有頭部挫傷之傷害，在場之辛○○胞妹即壬○○見狀，立即上前制止，乙○○又基於傷害之
    犯意，出手扭勒壬○○之頸部，並與壬○○發生肢體拉扯，
    壬○○因而受有右手挫傷之傷害，在場之丙○○見狀亦上前
    阻止，乙○○另基於傷害犯意，出拳毆打丙○○之胸部，致
    丙○○受有胸壁挫傷及擦傷等傷害，乙○○並於與丙○○發
    生肢體拉扯之際，復基於毀損之犯意，而扯破丙○○所穿著
    之上衣，足以生損害於丙○○。
二、案經被害人己○○、辛○○、壬○○及丙○○訴由臺北市政
    府警察局中山分局報告臺灣臺北地方法院檢察署檢察官偵查
    起訴。
    理  由
壹、有罪部分：
一、證據能力方面：
  (一)按被告以外之人於審判外之言詞或書面陳述，除法律有規定
    者外，不得作為證據，刑事訴訟法第159條第1項定有明文。
    告訴人己○○、辛○○、壬○○及丙○○於警詢中之陳述，
    以及證人癸○○、子○○、張甲○○、丁○○○、己○○及
    庚○○○於檢察事務官詢問時之陳述，對於被告乙○○而言
    ，屬被告以外之人於審判外之言詞陳述，經查並無同法第15
    9條之1至第159條之5例外得為證據之情形，揆諸上開規定，
    不得作為證據。
  (二)又刑事訴訟法第158條之3規定：「證人、鑑定人依法應具結
    而未具結者，其證言或鑑定意見，不得作為證據。」故證人
    除有同法第186條第1項規定不得令其具結之情形外，均應令
    具結，否則其證言即不具證據能力，不得採為判決基礎。而
    被害人或告訴人乃被告以外之人，本質上屬於證人，其陳述
    被害經過時，亦應依上開人證之法定偵查、審判程序具結陳
    述，方得作為證據（最高法院93年度台上字第6578號判決意
    旨參照）。告訴人己○○、辛○○、壬○○及丙○○於檢察
    官偵查時，曾經傳喚到庭就渠等被害之經過而為陳述，經查
    並無不得令其等具結之情形，是檢察官並未以證人身分令渠
    等依法具結，依上開規定，告訴人等於檢察官訊問時之陳述
    ，無證據能力。
二、事實認定方面：
  (一)訊據被告矢口任有何公然侮辱、傷害及毀損等犯行，辯稱：
    檢察官偵查時，告訴人己○○在偵查庭內全程聽聞告訴人辛○○、壬○○、及丙○○之陳述，故告訴人等有串證嫌疑，
    伊當天並無與告訴人己○○講話，又遭告訴人丙○○推倒受
    傷、亦遭告訴人壬○○咬傷，伊不可能出手打人等語。
  (二)經查，上開事實，業據證人即告訴人己○○、辛○○、壬○○及丙○○於本院審理時證述綦詳，並有告訴人辛○○、壬○○及丙○○之馬偕紀念醫院（台北院區）診斷證明書各1
    紙、告訴人丙○○上衣遭扯破之照片4紙及檢察事務官98年1
    0月16日履勘現場報告1紙（含現場照片6 紙）在卷可按。爰
    審酌證人己○○、辛○○、壬○○及丙○○雖兼具告訴人身
    分，然渠等於本院審理時之證述內容互核一致，且與在場之
    目擊證人丁○○○及戊○○於本院審理時證述當日看到被告
    拉扯告訴人辛○○、壬○○2 人，告訴人丙○○上前阻止，
    被告與告訴人丙○○拉扯，告訴人丙○○的衣服被扯破等語
    相符，足見告訴人等證述內容信而有徵，堪以採信。從而，
    本院既查無確切事證足認告訴人等有何串證事實，是被告徒
    以證人己○○、辛○○、壬○○及丙○○兼具告訴人身分，
    而認渠等證述內容均不足採等語，尚難採信。綜上所述，本
    件事證明確，被告犯行洵堪認定。至被告聲請傳喚證人子○○、癸○○到庭作證，並聲請函查告訴人等當日就醫時間及
    調取告訴人辛○○、壬○○搭乘救護車之紀錄，則與本件被
    告犯罪事實之認定無影響，核無必要，附此敘明。
三、論罪科刑部分：
  (一)核被告所為，係犯刑法第309條第1項之公然侮辱、第277 條
    第1項之傷害及第354條之毀損等罪。其所為1次公然侮辱、3
    次傷害及1 次毀損等犯行，犯意各別、行為互殊，應予分論
    併罰。
  (二)爰審酌被告與告訴人等均為該寺廟信徒，因對於該寺廟事務
    之管理及進行，意見不合而生糾紛，竟為本件犯行，再參酌
    其犯罪之動機、手段、與告訴人等平日之關係、對於告訴人
    等所生損害之程度及尚未與告訴人等達成和解等一切情狀，
    分別量處如主文所示之刑，並均諭知易科罰金之折算標準，
    且定期應執行之刑，再諭知易科罰金之折算標準。
貳、無罪部分：
一、公訴意旨另以：被告乙○○於前揭時、地，因欲於同年8月9
    日（農曆6 月19日）觀世音菩薩成道日，在該寺廟舉辦慶祝
    活動，惟與告訴人即該寺廟主任委員己○○舉辦之既定法會
    相異，丙○○向被告說明原既定法會不辦、一起拜提議，詎
    被告竟基於恐嚇之犯意，向己○○稱「還好妳沒辦，不然就
    像2 年前一樣，讓妳沒那麼好過」（台語）等語恐嚇己○○
    ，致使己○○心生畏懼。因認被告涉犯刑法第305 條之恐嚇
    危害安全罪。
二、按犯罪事實應依證據認定之，無證據不得認定犯罪事實；又
    不能證明被告犯罪者，應諭知無罪之判決，刑事訴訟法第15
    4條第2項、第301條第1項分別定有明文。又事實之認定，應
    憑證據，如未能發現相當證據，或證據不足以證明，自不能
    以推測或擬制之方法，為裁判基礎；且認定犯罪事實所憑之
    證據，雖不以直接證據為限，間接證據亦包括在內，然而無
    論直接證據或間接證據，其為訴訟上之證明，須於通常一般
    之人均不致有所懷疑，而得確信其為真實之程度者，始得據
    為有罪之認定，倘其證明尚未達到此一程度，仍有合理之懷
    疑存在而無從使事實審法院得有罪之確信時，即應由法院為
    諭知被告無罪之判決，有最高法院40年台上字第86號、76年
    台上字第4986號判例可資參照。再刑法第305 條所謂致生危
    害於安全，係指受惡害之通知者，因其恐嚇，生安全上之危
    險與實害而言（最高法院26年渝非字第15號判例要旨參照）
    。
三、訊據被告堅決否認有何恐嚇告訴人己○○之犯行，辯稱：伊
    當時並未與告訴人己○○談話等語。經查，被告於前揭時、
    地，因欲於同年8月9日（農曆6 月19日）舉辦觀世音菩薩成
    道日之慶祝活動，而與己○○發生爭執，被告當場向己○○
    稱「還好妳沒辦，不然就像2 年前一樣，讓妳沒那麼好過」
    （台語）等語一情，業據證人即告訴人己○○於本院審理時
    證述屬實，核與證人丙○○於本院審理時之證述情節一致，
    堪認被告於前揭時、地，確有以台語向己○○稱「還好妳沒
    辦，不然就像2 年前一樣，讓妳沒那麼好過」等語甚明。又
    質之證人即告訴人己○○及另一證人丙○○於院審理時均證
    稱該2 年前之事件，係96年12月間，告訴人己○○擬成立管
    理委員會，而召開該寺廟信徒大會，被告亦有意另行成立管
    理委員會，藉故自行要召開管理委員會而加以阻撓，當場大
    聲罵人等語，本院審酌被告上開言詞、語氣，應係其告知告
    訴人己○○伊已決定於98年8月9日舉辦前開活動，不受任何
    因素影響之用意，在客觀上難認有何對於告訴人己○○之生
    命、身體、自由、名譽、財產，產生安全上之危險與實害可
    言。是被告所為，核與刑法恐嚇危害安全罪之構成要件有間
    ，不得逕以該罪論處。
四、此外，復查無其他積極證據足以證明被告有何恐嚇犯嫌，是
    檢察官所舉事證，尚不足以證明被告犯罪，揆諸前揭規定及
    判例意旨，應為被告無罪之諭知。
據上論斷，應依刑事訴訟法第299條第1項前段、第301條第1項，
刑法第309條第1項、第277條第1項、第354條、第51條第6款、第
41條第1項前段，刑法施行法第1條之1，判決如主文。
本案經檢察官盧姿如到庭執行職務
中    華    民    國    99    年    3     月    19    日
                  刑事十八庭  法  官  彭慶文
上正本證明與原本無異。
如不服本判決應於收受送達後10日內向本院提出上訴書狀，並應
敘述具體理由；其未敘述上訴理由者，應於上訴期間屆滿後20日
內向本院補提理由書（均須按他造當事人之人數附繕本）「切勿
逕送上級法院」。告訴人或被害人如對於本判決不服者，應具備
理由請求檢察官上訴，其上訴期間之計算係以檢察官收受判決正
本之日期為準。
                              書記官  陳怡君
中    華    民    國    99    年    3     月    23    日
參考法條：
中華民國刑法第277條
（普通傷害罪）
傷害人之身體或健康者，處3年以下有期徒刑、拘役或1千元以下
罰金。
犯前項之罪因而致人於死者，處無期徒刑或7 年以上有期徒刑；
致重傷者，處3年以上10年以下有期徒刑。
中華民國刑法第309條
（公然侮辱罪）
公然侮辱人者，處拘役或 3 百元以下罰金。
以強暴犯前項之罪者，處1年以下有期徒刑、拘役或5百元以下罰
金。
中華民國刑法第354條
（毀損器物罪）
毀棄、損壞前二條以外之他人之物或致令不堪用，足以生損害於
公眾或他人者，處 2 年以下有期徒刑、拘役或 5 百元以下罰金
。

司法院資訊處製作；財團法人民間司法改革基金會備份。
